【裁判字號】    99,訴緝,12
【裁判日期】    990820
【裁判案由】    違反槍砲彈藥刀械管制條例
【裁判全文】
臺灣新竹地方法院刑事判決              99年度訴緝字第12號
公  訴  人  臺灣新竹地方法院檢察署檢察官
被      告  乙○○
選任辯護人  陳  明  律師（99年7月23日終止委任）
指定辯護人  本院公設辯護人甲○○
上列被告因違反槍砲彈藥刀械管制條例案件，經檢察官提起公訴
（93年度偵字第6255號），本院判決如下：
    主  文
乙○○犯非法持有手槍罪，處有期徒刑伍年拾月，併科罰金新臺
幣拾伍萬元，罰金如易服勞役，以新臺幣壹仟元折算壹日。扣案
之以色列ＩＭＩ廠製９４１ＦＢＬ型口徑九ｍｍ之制式半自動手
槍壹枝（含彈匣壹個，槍枝管制編號0000000000號）
、口徑九ｍｍ制式子彈拾伍顆，均沒收之。
    事  實
一、馮俊益明知制式手槍，及供制式手槍使用之子彈，分別係槍
    砲彈藥刀械管制條例第4條第1項第1款、第2款列管之違禁物
    品，非經主管機關許可，不得無故持有、寄藏，竟基於持有
    手槍、子彈之犯意，為防身之用，而於民國93年10月間某日
    ，在台北市○○○路○段接近永吉國小附近某不詳公寓內，
    自成年友人鄭興傳（按鄭興傳於96年12月28日晚上9時5分許
    ，在新竹市○○路107 號「聯邦銀行」前遭不明男子槍殺身
    亡，見本院98年度重訴字第12號判決）無償取得以色列 IMI
    廠製941FBL型口徑9mm之制式半自動手槍1枝（槍枝管制編號
    0000000000號，含彈匣1個，下同）、口徑9mm制式子彈18顆
    （鑑驗時經試射3 顆，尚餘15顆）而執持占有，並將該槍、
    彈陸續藏放在與莊智傑（按莊智傑寄藏上開槍彈部分，業經
    最高法院96年台上字第4240號判決確定）一起居住之臺北縣
    萬里鄉○○○路121巷38之3號3 樓之居所內、台北市○○○
    路○段725號5樓不知情之徐姓友人住居之鐵皮屋內。嗣於同
    年12月8日下午2時20分許（起訴書誤載為晚間11時45分），
    乙○○在台北市○○路287巷50 號前，因另案通緝為警查獲
    （於93年11月23日因恐嚇案件，經臺灣新竹地方法院檢察署
    通緝），並經乙○○之同意，在乙○○隨身攜帶之背包內查
    獲上開槍、彈，因而得悉上情。
二、案經新竹市警察局第一分局報告臺灣新竹地方法院檢察署檢
    察官偵查起訴。
    理  由
壹、程序部分
一、按被告以外之人於審判外之言詞或書面陳述，除法律有規定
    者外，不得作為證據，刑事訴訟法第159條第1項固定有明文
    。然被告以外之人於審判外向法官所為之陳述，得為證據，
    又被告以外之人於偵查中向檢察官所為之陳述，除顯有不可
    信之情況外，得為證據；被告以外之人於審判外之陳述，雖
    不符同法第159條之1 至之4之規定，而經當事人於審判程序
    同意作為證據，法院審酌該言詞陳述或書面陳述作成時之情
    況，認為適當者，亦得為證據；又當事人、代理人或辯護人
    於法院調查證據時，知有第159條第1項不得為證據之情形，
    而未於言詞辯論終結前聲明異議者，視為有前項之同意，同
    法第159條之1第2項、第159條之5 亦分別定有明文。又刑事
    訴訟法第159條之5的立法意旨在於傳聞證據未經當事人之反
    對詰問予以核實，原則上先予排除，惟若當事人已放棄反對
    詰問權，於審判程序中表明同意該等傳聞證據可作為證據，
    或於言詞辯論終結前未聲明異議，基於尊重當事人對傳聞證
    據之處分權及證據資料愈豐富，愈有助於真實發現之理念，
    上開傳聞證據亦均可資為證據。經查，本案所據以認定被告
    乙○○持有上開制式槍、彈犯罪事實之同案被告莊智傑於警
    詢、檢察官偵查中（臺灣新竹地方法院檢察署93年度偵字第
    6255號偵查卷【下稱偵查卷】第18-19、89 頁）及本院另案
    審理時之供述（本院94年度訴字第370 號卷第161、163頁）
    ，固均屬被告以外之人審判外之供述證據，惟上開證人另案
    在本院法官審理時之供述，係被告以外之人於審判外向法官
    所為之陳述，其於警詢及檢察官偵查中所為之供述，並無顯
    不可信之情況，且被告、辯護人及檢察官，於本院審理中，
    對上開證人陳述之證據能力亦均不爭執（見本院99年度訴緝
    字第12號卷第47頁），復未曾於言詞辯論終結前聲明異議，
    並同意援引作為證據，本院審酌此等證據資料製作時之情況
    ，尚查無人情施壓或干擾，亦無違法不當等瑕疵，認為以之
    作為證據應屬適當。綜上，依上揭規定及說明，本院認為該
    證人審判外之上開供述證據，均具有證據能力。
二、次按本案認定事實所引用之非供述證據（如自願受搜索同意
    書、搜索扣押筆錄、扣押物品目錄表等），經本院於審理程
    序中當庭提示，被告、辯護人及公訴人均表示無意見，而同
    意援引作為證據（見本院99年度訴緝字第12號卷第47頁），
    且無證據證明係公務員違背法定程式所取得，亦無刑事訴訟
    法第159條之4規定之顯有不可信之情況與不得作為證據之情
    形，自均應認有證據能力，合先敘明。
三、又內政部警政署刑事警察局93年12月8日刑鑑字第093024369
    8 號槍彈鑑定書，係依刑事訴訟法第206條第1項所為之鑑定
    報告（臺灣高等法院檢察署為因應刑事訴訟法第198條、第2
    08條規定之情事，於民國92年9月9日概括選任該刑事警察局
    為司法警察機關調查中之鑑定機關，則移送機關於查獲本案
    槍、彈後，認當然有鑑定必要，送由臺灣高等法院檢察署前
    此概括委任之鑑定機關之一內政部警政署刑事警察局為本案
    之鑑定，應為適法之選任），且經本院於審理程序中當庭提
    示，被告、辯護人及公訴人均表示無意見，而同意援引作為
    證據（見本院99年度訴緝字第12號卷第47頁），該鑑定報告
    及鑑定函文，依刑事訴訟法第159條第1 項立法理由及第206
    條第1項規定，自具有證據能力。
貳、實體部分
一、認定犯罪事實所憑之證據及認定之理由：
    被告乙○○持有上開制式槍、彈為警查獲之事實，迭經同案
    被告莊智傑於警詢、檢察官偵查中（偵查卷第 18-19、89頁
    ）及本院另案審理時供述明確（本院94年度訴字第 370號卷
    第161、163頁），且據被告於警詢、偵查及本院準備程序、
    審理中均坦承不諱，復有下列證據可資佐證：
（一）並有以色列 IMI廠製941FBL型口徑9mm之制式半自動手槍1
      枝（槍枝管制編號 0000000000號）、口徑9mm制式子彈18
      顆（鑑驗時經試射 3顆，業已滅失，尚餘15顆）扣案足資
      佐憑。
（二）又查上開扣案之手槍、子彈經送內政部警政署刑事警察局
      鑑驗結果認：送鑑制式手槍1枝（槍枝管制編號000000000
      0號），係以色列IMI廠製941FBL型口徑 9mm之制式半自動
      手槍，機械性能良好，可擊發同口徑制式子彈，認具殺傷
      力；送鑑子彈18顆（鑑驗時試射3顆），認均係口徑9mm制
      式子彈，認均具殺傷力等情，有該局93年12月8 日刑鑑字
      第0930243698 號槍彈鑑定書1件在卷可稽（見偵查卷第59
      、60 頁）。
（三）此外，復有自願受搜索同意書、搜索扣押筆錄、扣押物品
      目錄表存卷可稽（偵查卷第48至58頁），足見被告之自白
      與事實相符，堪以採信，事證明確，被告未經許可而持有
      制式槍、彈之犯行，堪以認定，均應予依法論科。
二、論罪科刑：
（一）被告乙○○行為後，槍砲彈藥刀械管制條例第7 條雖於97
      年11月26日修正公布，而於97年11月28日施行，然關於未
      經許可持有制式手槍之構成要件及刑度均未修正，僅有文
      字修正，並增列第五項「意圖供自己或他人犯罪之用，以
      強盜、搶奪、竊盜或其他非法方法，持有依法執行公務之
      人所持有之第一項所列槍砲、彈藥者，得加重其刑至二分
      之一。」之加重規定，自不生新、舊法比較之問題，核先
      敘明。
（二）核被告乙○○未經許可持有上開制式手槍、子彈，所為係
      犯槍砲彈藥刀械管制條例第7條第4項未經許可持有手槍罪
      及同條例第12條第4項未經許可持有子彈罪。
（三）被告以一行為同時觸犯槍砲彈藥刀械管制條例第7條第4項
      及第12條第4 項之罪名，係屬想像競合犯，雖刑法第55條
      於94年2月2日修正公佈，同年7月1日施行，但新法第55條
      但書係科刑之限制，為法理之明文化，非屬法律之變更（
      參照最高法院95年5月53日刑事庭第8次會議決議），故逕
      適用裁判時法即修正後刑法第55條之規定，從一較重之槍
      砲彈藥刀械管制條例第7條第4項未經許可持有手槍罪處斷
      。
（四）復按行為後之法律有變更者，適用行為時之法律。但行為
      後之法律有利於行為人者，適用最有利於行為人之法律，
      刑法第2條第1項定有明文。本件被告行為時，刑法第42條
      第2 項前段規定：「易服勞役以一元以上三元以下折算一
      日。」又被告行為時之易服勞役折算標準，業據修正前罰
      金罰鍰提高標準條例第 2條前段規定，就其原定數額提高
      為一百倍折算一日，則被告行為時之易服勞役折算標準，
      應以銀元一百元以上三百元以下折算一日，即新臺幣三百
      元以上九百元以下折算一日。惟95年7月1日修正公布施行
      之刑法第42條第3 項前段規定：「易服勞役以新臺幣一仟
      元、二仟元或三仟元折算一日。」比較修正前後之易服勞
      役折算標準，以修正後之規定，較有利於被告。故關於本
      件易服勞役部分，依刑法第2條第1項後段規定，適用修正
      後之刑法第42條第3項前段規定。
（五）爰審酌被告未經許可，即非法持有本案制式槍、彈，對社
      會治安已有相當潛在之威脅，並斟酌被告素行不佳（見卷
      附臺灣高等法院被告前案紀錄表）、生活狀況、犯罪之動
      機、目的、手段、查獲之槍彈數量及種類、坦承持有及並
      無事證足認其有以之作為犯罪工具等一切情狀，量處如主
      文所示之刑，並就併科罰金部分，諭知罰金如易服勞役之
      折算標準，以示懲儆，並期自新。
（六）扣案之以色列IMI廠製941FBL型口徑9mm之制式半自動手槍
      1枝（槍枝管制編號0000000000號，含彈匣1個）、口徑9m
      m制式子彈15顆，均係違禁物，應依刑法第38條第1 項第1
      款之規定宣告沒收。
（七）另扣案之已射擊完畢之3 顆子彈，經鑑驗單位試射而不復
      存在，而試射擊發所剩餘之彈殼、彈頭，不再具有子彈之
      功能，已非違禁物，均不併予宣告沒收；又為警於被告所
      攜背包內起出之7支行動電話、0000000000 號SIM卡1張、
      呼叫器3個及華泰商業銀行金融卡1張、徐鴻源健康資料卡
      1 張等物，亦均不具違禁物之性質，且尚無積極證據認係
      供本案被告犯罪所用之物，爰不另為沒收之諭知。
據上論斷，應依刑事訴訟法第299條第1項前段，槍砲彈藥刀械管
制條例第7條第4項、第12條第4項，刑法第11條前段、第2 條第1
項後段、第55條、第42條第3項前段、第38條第1項第1 款，判決
如主文。
本案經檢察官邱宇謙到庭執行職務。
中    華    民    國    99    年     8     月    20   日
                  刑事第六庭  審判長法  官  黃美盈
                                    法  官  李毓華
                                    法  官  邱忠義
以上正本證明與原本無異。
如不服本判決應於收受本判決後10日內向本院提出上訴書狀，上
訴書狀應敘述具體理由。上訴書狀未敘述上訴理由者，應於上訴
期間屆滿後20日內補提理由書狀於本院 (均須按他造當事人之人
數附繕本 )「切勿逕送上級法院」。
中    華    民    國    99    年     8     月    20   日
                                    書記官  吳美雲
附錄：本案論罪科刑法條全文
槍砲彈藥刀械管制條例第7條
未經許可，製造、販賣或運輸火砲、肩射武器、機關槍、衝鋒槍
、卡柄槍、自動步槍、普通步槍、馬槍、手槍或各類砲彈、炸彈
、爆裂物者，處死刑、無期徒刑或七年以上有期徒刑；處徒刑者
，併科新台幣三千萬元以下罰金。
未經許可，轉讓、出租或出借前項所列槍砲、彈藥者，處無期徒
刑或五年以上有期徒刑，併科新台幣一千萬元以下罰金。
意圖供自己或他人犯罪之用，而犯前二項之罪者，處死刑或無期
徒刑；處徒刑者，併科新台幣五千萬元以下罰金。
未經許可，持有、寄藏或意圖販賣而陳列第一項所列槍砲、彈藥
者，處五年以上有期徒刑，併科新台幣一千萬元以下罰金。
第一項至第三項之未遂犯罰之。
槍砲彈藥刀械管制條例第12條
未經許可，製造、販賣或運輸子彈者，處一年以上七年以下有期
徒刑，併科新台幣五百萬元以下罰金。
未經許可，轉讓、出租或出借子彈者，處六月以上五年以下有期
徒刑，併科新台幣三百萬元以下罰金。
意圖供自己或他人犯罪之用，而犯前二項之罪者，處三年以上十
年以下有期徒刑，併科新台幣七百萬元以下罰金。
未經許可，持有、寄藏或意圖販賣而陳列子彈者，處五年以下有
期徒刑，併科新台幣三百萬元以下罰金。
第一項至第三項之未遂犯罰之。

司法院資訊處製作；財團法人民間司法改革基金會備份。
